臺灣臺中地方法院刑事判決
110年度金訴字第194號
公  訴  人  臺灣臺中地方檢察署檢察官
被      告  林哲瀚


選任辯護人  莊慶洲律師
上列被告因詐欺等案件，經檢察官提起公訴（109年度偵字第326
33號、109年度少連偵字第412號），被告於本院準備程序進行中
，就被訴事實均為有罪之陳述，經告知簡式審判程序之旨，並聽
取當事人之意見後，本院合議庭裁定由受命法官獨任進行簡式審
判程序，判決如下：
    主    文
丙○○犯如附表二編號1至4「宣告刑及沒收」欄所示之罪，各處如
附表二編號1至4「宣告刑及沒收」欄所示之刑及沒收。應執行有
期徒刑壹年柒月。緩刑貳年，並應於緩刑期內接受受理執行之地
方檢察署觀護人所舉辦之法治教育貳場次，及應向指定之政府機
關、政府機構、行政法人、社區或其他符合公益目的之機構或團
體，提供陸拾小時之義務勞務。緩刑期間付保護管束。
    犯罪事實
一、丙○○基於參與三人以上以實施詐術為手段所組成具有持續性
    、牟利性之有結構性犯罪組織之犯意，自民國109年6月間上
    旬某日起，參與由真實姓名年籍不詳遊戲暱稱「陳仲旗」、
    使用微信通訊軟體暱稱「君」之人(下稱「君」，無證據證
    明係未滿18歲之人)、甲○○(本院另行審結)、真實姓名年籍
    不詳綽號「阿浩」、乙○○(本院另行審結)、少年張○薰(91年
    12月生，真實姓名年籍詳卷，另案由本院少年法庭審理中)
    所組成之詐欺集團(下稱本案詐欺集團)，擔任向提領車手收
    取所提領贓款之「收水」及實際提領詐欺所得款項之「車手
    」工作，其等之分工係由「君」於工作前一晚指派該詐欺集
    團某成員交付人頭帳戶之金融卡予丙○○，並於工作當日通知
    丙○○提領或收水之時間、地點及金額，丙○○即依「君」之指
    示搭乘甲○○駕駛之自用小客車前往向該詐欺集團某提領車手
    收取所領得之詐欺贓款，或親自持人頭帳戶之金融卡提領該
    詐欺集團詐得之款項後交予該詐欺集團收水成員乙○○，乙○○
    再轉交予該詐欺集團上手成員「阿浩」，丙○○每日可領取新
    臺幣（下同）5000元至7000元不等之報酬，甲○○則可自每次
    得手之詐欺款項分得2％之報酬。謀議既定，丙○○即與甲○○、
    「君」與其他本案詐欺集團不詳成員，基於意圖為自己不法
    所有之三人以上共同詐欺取財、掩飾及隱匿特定犯罪所得之
    去向及所在之犯意聯絡，分別為下列行為:
 (一)由該詐欺集團某成員對如附表一編號1至2「被害人」欄所
     示之己○○、戊○○，實施如附表一編號1至2「遭詐騙情節」
     欄所示詐術內容，致己○○、戊○○陷於錯誤，分別依指示於
     如附表一編號1至2「匯款情形」欄所示之時間，將如附表
     一編號1至2「匯款情形」欄所示之金額轉入附表一編號1至
     2「匯款情形」欄所示之張○薰所有彰化銀行帳戶內，再由
     張○薰依該詐欺集團某成員之指示，於如附表一編號1至2「
     提款時間」、「提款地」欄所示之時間、地點，提領如附
     表一編號1至2「提領金額」欄所示之款項，「君」即於109
     年6月16日晚間7、8時許指示丙○○前往向張○薰收取所領取
     之詐得款項，丙○○遂搭乘甲○○所駕駛車牌號碼000-0000號
     自用小客車於109年6月16日晚間8時20分許，在臺中市○○區
     ○○○路00號，向張○薰收取所領得之詐欺款項12萬5000元後
     ，再於同日晚間8時48分許，至臺中市潭子區福貴路43巷口
     ，將款項交予乙○○，以此方式掩飾及隱匿上開詐欺所得之
     去向及所在，丙○○因此獲得5000元之報酬，甲○○則獲得上
     開收水款項之2%作為報酬。
 (二)由該詐欺集團某成員對如附表一編號3至4「被害人」欄所
     示之庚○○、丁○○，實施如附表一編號3至4「遭詐騙情節」
     欄所示詐術內容，致庚○○、丁○○陷於錯誤，分別依指示於
     如附表一編號3至4「匯款情形」欄所示之時間，將如附表
     一編號3至4「匯款情形」欄所示之金額轉入如附表一編號3
     至4「匯款情形」欄所示之劉國慶所有第一銀行帳戶內，再
     由丙○○依「君」之指示，搭乘甲○○所駕駛之車牌號碼0000-
     00號自用小客車，於如附表一編號3至4「提款時間」、「
     提款地」欄所示之時間、地點，提領如附表一編號3至4「
     提領金額」欄所示之款項共計9萬2000元後，丙○○再於同日
     晚間某時許，依「君」之指示，自行搭乘計程車至臺中市
     之指定地點，將上開領得之詐欺款項交予「君」之不詳友
     人，以此方式掩飾及隱匿上開詐欺所得之去向及所在，丙○○因此獲得7000元之報酬，甲○○則獲得上開領得款項之2%作
     為報酬。
二、案經己○○、戊○○訴由臺中市政府警察局大雅分局、丁○○訴由
    臺中市政府警察局霧峰分局報告臺灣臺中地方檢察署檢察官
    偵查起訴。
    理    由
一、本案被告丙○○所犯非死刑、無期徒刑、最輕本刑為3年以上
    有期徒刑之罪，或高等法院管轄第一審之案件，被告丙○○於
    準備程序中，就前揭被訴事實均為有罪之陳述，經受命法官
    告以簡式審判程序之旨，並聽取被告與公訴人之意見後，本
    院認無不得或不宜改依簡式審判程序進行之處，爰依刑事訴
    訟法第273條之1第1項、第284條之1規定，經合議庭評議後
    ，裁定本件由受命法官獨任進行簡式審判程序。是本案之證
    據調查，依刑事訴訟法第273條之2規定，不受同法第159條
    第1項、第161條之2、第161條之3、第163條之1及第164條至
    第170條規定之限制，合先敘明。
二、認定犯罪事實所憑之證據及理由：
 (一)上開犯罪事實，業經被告丙○○於警詢、偵訊、本院準備程
     序及審理時均坦承不諱(見偵32633卷第25至29頁，少連偵4
     12卷第135至147、179至183、397至399頁，本院卷一第272
      至286頁，本院卷二第第85至95、201至224頁)，且有證人
     即同案被告乙○○於警詢時之證述（見少連偵412卷第239至2
     49頁）、證人即同案被告甲○○於警詢、偵訊、本院準備程
     序及審理時之證述(見偵32633卷第53至56頁，少連偵412卷
     第197至207、403至411、539至545頁，本院卷一第272 至2
     86 、468 至473頁，本院卷二第85至95、201至207頁)、證
     人即少年張○薰於警詢、偵訊時之證述(見少連偵412卷第53
     至63、67至71、481至485頁，他卷第135至147頁)、證人即
     告訴人己○○、戊○○、丁○○及被害人庚○○於警詢時之證述(見
     連偵412卷第309至311、327至331頁，偵32633卷第85至87
     、121至123頁)、證人即少年江○珉、林彥廷於警詢時之證
     述(見少連偵412卷第105至117、213至225、261至271、473
     至477頁）在卷可稽，並有張○薰於109年6月16日在臺中市○○區○○路0段000號之合庫商銀潭子分行提領款項之監視器錄
     影畫面截圖、GOOGLE街景照片、路線圖(見少連偵412卷第8
     1至91頁）、同案被告甲○○於109年6月16日搭在被告丙○○前
     往向張○薰取款之路口監視器錄影畫面截圖(見少連偵412卷
     第91至103頁）、江○珉指認張○薰指認犯罪嫌疑人紀錄表、
     指認表、犯罪嫌疑人真實年籍對照(見少連偵412卷第119至
     123頁）、被告丙○○指認同案被告甲○○之指認犯罪嫌疑人紀
     錄表、指認表、犯罪嫌疑人真實年籍對照表(見少連偵412
     卷第151至155頁）、被告丙○○指認同案被告乙○○之指認犯
     罪嫌疑人紀錄表、指認表、犯罪嫌疑人真實年籍對照表（
     見少連偵412卷第187至191頁）、同案被告甲○○指認被告丙○○之指認犯罪嫌疑人紀錄表、指認表、犯罪嫌疑人真實年
     籍對照表(見少連偵412卷第211至215頁）、證人林彥廷指
     認被告丙○○之指認犯罪嫌疑人紀錄表、指認表、犯罪嫌疑
     人真實年籍對照表(見少連偵412卷第275至279頁)、張○薰
     所有彰化銀行帳號00000000000000號之交易明細查詢(見09
     少連偵412卷第307頁）、告訴人己○○提出之板信商業銀行
     自動櫃員機交易明細表、手機通話紀錄、告訴人戊○○提出
     之手機通話紀錄、存摺封面、存摺內頁資料、匯款紀錄內
     政部警政署反詐騙諮詢專線紀錄表、桃園市政府警察局桃
     園分局同安派出所受理詐騙帳戶通報警示簡便格式表、金
     融機構聯防機制通報單、新北市政府警察局海山分局江翠
     派出所受理詐騙帳戶通報警示簡便格式表、165專線協請金
     融機構暫行圈存疑似詐欺款項通報單、內政部警政署反詐
     騙諮詢專線紀錄表、桃園市政府警察局桃園分局同安派出
     所受理詐騙帳戶通報警示簡便格式表、金融機構聯防機制
     通報單、新北市○○○○○○○○○○○○○○○○○○○○○○○○○○○○○○000○○○○○○○○○○○○○○○○○○○○○○○○○○000○○000○000○000○000○000○000○
     000○000○000○000○○○○○○○○○○○○000○0○00○○○○○○○○○000000○○○00○○○○○○○○○000○0○00○○○區○○路000號統一超商丁臺門市
     ○○○○○○○○○○○○○○○○○○○○○○○○○○00000○○○00○00○○○○○○○○○000
     ○0○00○○○區○○路0000號全聯霧峰中正店之監視器錄影畫面
     截圖、路口監視器錄影畫面截圖(見32633偵卷第43至45頁
     ）、被告丙○○於109年6月27日霧峰錦州路331號全家便利超
     商新錦峰門市提領之監視器錄影畫面截圖、路口監視器錄
     影畫面截圖(見32633偵卷第47至52頁）、中古汽車（介紹
     買賣）合約書、證人侯貫澤指認被告丙○○（見32633偵卷第
     61、73至75頁）、屏東縣政府警察局東港分局東濱派出所
     陳報單、受理各類案件紀錄表、受理刑事案件報案三聯單
     、受理詐騙帳戶通報警示簡便格式表、內政部警政署反詐
     騙諮詢專線紀錄表、金融機構聯防機制通報單、桃園市政
     府警察局桃園分局龍安派出所陳報單、受理刑事案件報案
     三聯單、受理各類案件紀錄表、受理詐騙帳戶通報警示簡
     便格式表、告訴人庚○○提出之金融卡背面、自動櫃員機交
     易明細、告訴人丁○○提出之轉帳紀錄（見32633偵卷第77至
     83、91至95、97至119 、127 至139 、141至143、146 至1
     51 頁)、第一商業銀行總行109年12月14日一總營集字第14
     5831號函文並檢附帳號000-00000000000號之開戶資料及交
     易明細（見32633偵卷第157至167、191至208頁）、內政部
     警政署刑事警察局中部打擊犯罪中心109年12月23日偵查報
     告、張○薰指認被告丙○○之指認犯罪嫌疑人紀錄表、指認表
     、真實姓名對照表、本院110年聲搜字92號搜索票、內政部
     警政署刑事警察局搜索扣押筆錄、扣押物品目錄表、收據
     （見他10223卷第149至155、165至177頁）等附卷可參，足
     認被告丙○○上開任意性之自白，核與事實相符，應可採信
     。
 (二)綜上所述，本案事證明確，被告之上開犯行，已堪認定，
     應予依法論科。
三、論罪部分：   
(一)按組織犯罪防制條例所稱之犯罪組織，係指3人以上，以實
    施強暴、脅迫、詐欺、恐嚇為手段或最重本刑逾5年有期徒
    刑之罪，所組成具有持續性或牟利性之有結構性組織；而所
    稱有結構性組織，係指非為立即實施犯罪而隨意組成，不以
    具有名稱、規約、儀式、固定處所、成員持續參與或分工明
    確為必要，同條例第2條第1項、第2項分別定有明文。查，
    依卷內共同證犯陳述及相關證據，就犯罪事實一部分，被告
    丙○○所參與之本案詐欺集團，成員至少有被告丙○○與同案被
    告甲○○、張○薰、乙○○、「君」、「阿浩」及施行詐術之本
    案詐欺集團不詳成員，為三人以上無訛。而本案詐欺集團某
    成員對如附表一編號1至4所示之告訴人己○○、陳姿婷及丁○○
    、被害人庚○○施用詐術，致渠等陷於錯誤，匯款至附表一「
    匯款情形欄」所示金融帳戶內，由被告丙○○搭乘同案被告甲○○所駕駛之車輛前往向張○薰收取詐欺贓款轉交同案被告乙○○，或親自提領後交予該詐欺集團某上手成員，足徵本案詐
    欺集團計畫縝密、分工精細，須投入相當成本及時間始能如
    此為之，顯非為立即實施犯罪而隨意組成，故本案詐欺集團
    屬三人以上以實施詐術為手段所組成具有持續性、牟利性之
    有結構性組織無訛。
(二)又第339條之4第1項第2款之加重詐欺取財罪，為法定刑1年
    以上7年以下有期徒刑之罪，屬洗錢防制法第3條第1款所規
    定之特定犯罪。而洗錢防制法之立法目的，依同法第1條規
    定，係在防範及制止因特定犯罪所得之不法財物或財產上利
    益，藉由洗錢行為（例如經由各種金融機構或其他交易管道
    ），使其形式上轉換成為合法來源，以掩飾或切斷其財產或
    財產上利益來源與犯罪之關聯性，藉以逃避追訴、處罰。依
    洗錢防制法第2條：「本法所稱洗錢，指下列行為：一、意
    圖掩飾或隱匿特定犯罪所得來源，或使他人逃避刑事追訴，
    而移轉或變更特定犯罪所得。二、掩飾或隱匿特定犯罪所得
    之本質、來源、去向、所在、所有權、處分權或其他權益者
    。三、收受、持有或使用他人之特定犯罪所得」之規定，倘
    行為人意圖掩飾或隱匿特定犯罪所得來源，而將特定犯罪所
    得直接消費處分，甚或交予其他共同正犯，而由共同正犯以
    虛假交易外觀掩飾不法金流移動，即難認單純犯罪後處分贓
    物之行為，仍應構成洗錢防制法第2條第1款或第2款之洗錢
    行為（最高法院108年度台上字第1744號、108年度台上字第
    3086號判決意旨參照）。查，被告丙○○、同案被告甲○○與「
    君」就附表一所示詐欺取財犯行，係使如附表一各該被害人
    將款項匯入本案詐欺集團所掌控使用之人頭帳戶，而後由被
    告丙○○搭乘同案被告甲○○所駕駛車輛前往向提領車手張○薰
    收取詐欺贓款，暨親自提領詐欺款項後轉交予上手成員，以
    此方式隱匿、掩飾不法詐欺所得之去向及所在，上開所為已
    切斷資金與當初特定犯罪行為之關聯性，隱匿犯罪行為或該
    資金不法來源或本質，使偵查機關無法藉由資金之流向追查
    犯罪者，核與洗錢防制法第14條第1 項之一般洗錢罪之要件
    相合。
(三)核被告丙○○就犯罪事實一之附表一編號1部分，係犯組織犯
    罪防制條例第3條第1項後段之參與犯罪組織罪、刑法第339
    條之4第1項第2款之三人以上共同犯詐欺取財罪、洗錢防制
    法第14條第1項之一般洗錢罪；就犯罪事實一之附表一編號2
    至4所為，係犯刑法第339條之4第1項第2款之三人以上共同
    犯詐欺取財罪、洗錢防制法第14條第1項之一般洗錢罪。
(四)按共同實行犯罪行為之人，在共同意思範圍以內，各自分擔
    犯罪行為之一部，彼此協力、相互補充以達其犯罪之目的者
    ，即應對於全部所發生之結果，共同負責。故共同正犯在客
    觀上透過分工參與實現犯罪結果之部分或階段行為，以共同
    支配犯罪「是否」或「如何」實現之目的，並因其主觀上具
    有支配如何實現之犯罪意思而受歸責，固不以實際參與犯罪
    構成要件行為或參與每一階段之犯罪行為為必要。又共同實
    施犯罪行為之人，在合同意思範圍以內，各自分擔犯罪行為
    之一部，相互利用他人之行為，以達其犯罪之目的者，即應
    對於全部所發生之結果，共同負責。且共同正犯之意思聯絡
    ，原不以數人間直接發生者為限，即有間接之聯絡者，亦包
    括在內（最高法院107年度台上字第4444號判決意旨參照）
    。查，被告丙○○雖未親自實施電話詐騙行為，而係由本案詐
    欺集團某成員為之，但被告丙○○與同案被告甲○○、張○薰、
    乙○○、「君」、「阿浩」及施行詐術之本案詐欺集團甲不詳
    成員間，各分工擔任工作如犯罪事實一欄所示，堪認其等間
    具有相互利用之共同犯意，各自分擔部分犯罪行為，其等就
    所犯上開加重詐欺取財等犯行，各具有犯意聯絡與行為分擔
    ，為共同正犯。
(五)又按如數行為於同時同地或密切接近之時地實施，侵害同一
    之法益，各行為之獨立性極為薄弱，依一般社會健全觀念，
    在時間差距上，難以強行分開，在刑法評價上，以視為數個
    舉動之接續施行，合為包括之一行為予以評價，較為合理，
    則屬接續犯，而為包括之一罪（最高法院86年台上字第3295
    號判決意旨參照）。查，被告丙○○、同案被告甲○○及本案詐
    欺集團不詳成員，就附表一編號1、3所示三人以上共同詐欺
    取財犯行，分別係基於同一犯罪決意，向告訴人己○○、被害
    人庚○○實施詐術，致告訴人己○○、被害人庚○○陷於錯誤而多
    次匯款如附表一編號1、3「匯款情形」欄所示，是就同一告
    訴人或被害人而言，其等所為均係基於密切之時間、地點實
    施，侵害同一告訴人或被害人之財產法益，各行為之獨立性
    極為薄弱，在時間差距上，難以強行分開，應屬數個舉動之
    接續施行，均論以接續犯之一罪。此外，就附表一編號1至4
    部分，就相同告訴人或被害人遭詐欺而匯入之款項，張○薰
    、同案被告丙○○分別於密接之時間、地點，持用人頭帳戶之
    金融卡，分別接續多次進行提領，其等主觀上均係基於單一
    之犯意，以數個舉動接續進行，而侵害同一法益，在時間、
    空間上有密切關係，依一般社會健全觀念，難以強行分開，
    在刑法評價上，以視為數個舉動之接續實行，合為包括之一
    行為予以評價，自應分別論以接續犯之一罪。
(六)按加重詐欺罪係侵害個人財產法益之犯罪，其罪數計算，以
    被害人數、被害次數多寡，決定其犯罪之罪數；核與參與犯
    罪組織罪之侵害社會法益，因應以行為人所侵害之社會全體
    利益為準據，認定係成立一個犯罪行為，有所不同。是以倘
    若行為人於參與犯罪組織之繼續中，先後加重詐欺數人財物
    ，因行為人僅為一參與組織行為，侵害一社會法益，應僅就
    「首次犯行」論以參與犯罪組織罪及加重詐欺罪之想像競合
    犯，而其後之犯行，乃為其參與組織之繼續行為，為避免重
    複評價，當無從將一參與犯罪組織行為割裂再另論一參與犯
    罪組織罪，而與其後所犯加重詐欺罪從一重論處之餘地（最
    高法院107年台上字第1066號判決意旨參照）。次按犯罪之
    著手，係指行為人基於犯罪之決意而開始實行密接或合於該
    罪構成要件之行為而言。而首次加重詐欺犯行，其時序之認
    定，自應以詐欺取財罪之著手時點為判斷標準；詐欺取財罪
    之著手起算時點，依一般社會通念，咸認行為人以詐欺取財
    之目的，向被害人施用詐術，傳遞與事實不符之資訊，使被
    害人陷於錯誤，致財產有被侵害之危險時，即屬詐欺取財罪
    構成要件行為之著手，並非以取得財物之先後順序為認定依
    據（最高法院110年度台上字第2066號判決意旨參照）。基
    此，被告丙○○於加入本案詐欺集團後，雖先後參與本案詐欺
    集團之多次加重詐欺犯行，然因該參與犯罪組織行為與其後
    之多次加重詐欺行為皆有所重合，且主觀上均係以取得他人
    受騙財物為最終目的，自應就與被告丙○○加入本案詐欺集團
    時間較為密切之首次加重詐欺犯行，論以參與犯罪組織罪及
    加重詐欺罪之想像競合犯，而就其他之加重詐欺犯行單獨論
    罪科刑，以避免對被告丙○○參與犯罪組織之一行為重複評價
    ，且被告丙○○於本案繫屬於本院前，未曾因涉嫌違反組織犯
    罪防制條例案件經檢察官提起公訴，有臺灣高等法院被告前
    案紀錄表附卷可稽，堪認被告丙○○參與本案詐欺集團之行為
    ，尚未經與本案以外之加重詐欺犯行論以想像競合而為刑法
    評價，依前揭判決意旨，自應以被告丙○○於本案之「首次」
    加重詐欺取財罪與其參與犯罪組織罪論以想像競合。另被告
    丙○○之詐欺取財行為、洗錢行為間，客觀行為具有局部之同
    一性、著手實行階段並無明顯區隔，且主觀上均係以取得他
    人受騙財物為最終目的，依一般社會通念，應評價為法律概
    念之一行為，方符刑罰公平原則。綜此，依卷內資料所示，
    被告丙○○加入本案詐欺集團後，因與同案被告甲○○及本案詐
    欺集團其他成員共同實施詐欺取財犯行而繫屬於本案之首次
    加重詐欺取財罪，當係附表一編號1所示告訴人己○○部分，
    依上揭說明，被告丙○○就如附表一編號1部分所犯參與犯罪
    組織罪、三人以上共同犯詐欺取財罪、一般洗錢罪；就如附
    表一編號2至4部分所犯三人以上共同犯詐欺取財罪、一般洗
    錢罪，均屬想像競合犯，應依刑法第55條前段規定，各從一
    重之三人以上共同犯詐欺取財罪處斷。
(七)再詐欺取財罪，係為保護個人之財產法益而設，行為人罪數
    之計算，自應依遭詐騙之被害人人數計算。被告丙○○所犯上
    開4次三人以上共同犯詐欺取財罪，犯意各別，行為互異，
    應予分論併罰。　　
四、科刑部分：
(一)按想像競合犯之處斷刑，本質上係「刑之合併」。其所謂從
    一重處斷，乃將想像競合犯組成之評價上數罪，合併為科刑
    一罪，其所對應之刑罰，亦合併其評價上數罪之數法定刑，
    而為一個處斷刑。易言之，想像競合犯侵害數法益者皆成立
    犯罪，論罪時必須輕、重罪併舉論述，同時宣告所犯各罪名
    ，包括各罪有無加重、減免其刑之情形，亦應說明論列，量
    刑時併衡酌輕罪部份量刑事由，評價始為充足，然後依刑法
    第55條前段規定「從一重處斷」，非謂對於其餘各罪可置而
    不論。因此，法院決定處斷刑時，雖以其中最重罪名之法定
    刑，做為裁量之準據，惟於裁量其輕重時，仍應將輕罪合併
    評價在內（最高法院108年度台上字第4405、4408號判決意
    旨參照）。惟查：
　 1.被告丙○○參與本案詐欺集團後，既擔任收水手及提領車手
     之工作，其角色攸關本案詐欺集團成員可否確實獲取、分
     配詐欺所得，且本案被告丙○○已成功收取轉交、提領本案
     告訴人及被害人共4人之受騙款項，尚難認被告丙○○參與本
     案詐欺集團有何情節輕微之處，自無組織犯罪防制條例第3
     條第1項但書減免其刑規定之適用。
　 2.按犯洗錢防制法第14條之罪，在偵查或審判中自白者，減
     輕其刑，洗錢防制法第16條第2項雖定有明文。被告丙○○對
     於一般洗錢犯行，於偵訊、本院準備程序及審理時均自白
     犯罪，原均應依上開規定減輕其刑，惟被告丙○○上開所為
     係從一重之刑法加重詐欺取財罪處斷，該重罪並無法定減
     刑事由，參照最高法院108年度台上大字第3563號裁定法理
     ，無從再適用上開條項規定減刑，僅能於量刑時予以衡酌
     ，併予敘明。
　 3.又按犯組織犯罪防制條例第3條之罪，偵查及審判中均自白
     者，減輕其刑，組織犯罪防制條例第8條第1項後段定有明
     文。查，被告丙○○固對於參與本案詐欺集團犯罪組織之犯
     行均已於偵審中自白，然依照前揭罪數說明，被告丙○○上
     開所為均係各從一重論處3人以上共同犯加重詐欺取財罪，
     就此想像競合輕罪得減刑部分，揆諸前開說明，本院於依
     刑法第57條量刑時予以一併審酌。
 (二)爰以行為人之責任為基礎，審酌被告丙○○正值青年，竟不
     思以合法途徑賺取錢財，明知詐欺犯罪在我國橫行多年，
     社會上屢見大量被害人遭各式詐欺手法騙取金錢，甚至有
     一生積蓄因此蕩然無存者，僅因一時缺錢花用，即率爾參
     與詐欺犯罪組織，夥同本案詐欺集團其他成員，透過如附
     表一「詐騙方式」欄所示詐術內容，分別騙取本案告訴人
     等4人之金錢，並利用共犯間輾轉交付提領所得現金款項之
     方式，製造金流斷點，藉此掩飾及隱匿本案詐欺所得之去
     向、所在，以逃避國家追訴處罰，嚴重影響人與人之間之
     信賴關係，破壞社會治安，所為均應予非難。惟考量被告
     丙○○犯後坦承犯行，且與告訴人戊○○、丁○○調解成立，以
     賠償渠等損害之犯後態度，及其犯罪動機、目的、手段、
     告訴人等受騙金額之多寡、參與期間長短、提領次數多寡
     、被告丙○○於本案詐欺集團中之分工地位，暨被告丙○○自
     陳高職肄業，現在家中幫忙，月薪3萬元，與家人同住，未
     婚，經濟狀況普通(見本院卷二第222頁)等一切情狀，分別
     量處如附表二「宣告刑及沒收」欄所示之刑，並衡酌被告
     丙○○所犯各罪侵害法益之異同、對侵害法益之加重效益及
     時間、空間之密接程度，而為整體評價後，定其應執行之
     刑如主文所示。
五、按受2年以下有期徒刑、拘役或罰金之宣告，而未曾因故意
    犯罪受有期徒刑以上刑之宣告，認以暫不執行為適當者，得
    宣告2年以上5年以下之緩刑，其期間自裁判確定之日起算，
    刑法第74條第1項第1款定有明文。查，被告丙○○未曾因故意
    犯罪受有期徒刑以上刑之宣告，有臺灣高等法院被告前案紀
    錄表在卷可憑，其年紀尚輕，因一時失慮致罹刑典，犯後尚
    知坦承犯行，頗有悔意，且已與告訴人丁○○、戊○○調解成立
    ，且已分別如數給付1萬6000元、5萬5000元予告訴人丁○○、
    戊○○，有本院110年度中司刑移調字第990、1203號調解程序
    筆錄各1份、告訴人丁○○簽立之收據及刑事陳報(二)狀、刑
    事陳報狀及所附中國信託銀行自動櫃員機交易明細表在卷可
    佐(見本院卷第139至143、225至227、413至424頁)，被告丙○○應知所悔悟，信經此次偵、審程序及罪刑宣告之教訓後，
    當能知所警惕而無再犯之虞，尚毋庸以刑之執行達到教化其
    反社會行為之目的，因認對被告丙○○所宣告之刑以暫不執行
    為適當，爰依刑法第74條第1項第1款規定，宣告緩刑3年。
    又被告丙○○因思慮短淺欠周，法治觀念薄弱，並誤交損友，
    因而為本案犯行，為使被告丙○○深切記取教訓，避免再度犯
    罪，強化其法治概念，爰依同法第74條第2項第5、8款規定
    ，命被告並應於緩刑期間內，向指定之政府機關、政府機構
    、行政法人、社區或其他符合公益目的之機構或團體，提供
    60小時之義務勞務，及接受受理執行之地方檢察署觀護人所
    舉辦之法治教育2場次，並依刑法第93條第1項第2款規定，
    於緩刑期間付保護管束。另緩刑之宣告，係國家鑒於被告丙○○能因知所警惕而有獲得自新機會之期望，特別賦予宣告之
    刑暫不執行之寬典，倘被告丙○○未遵循前揭緩刑期間之負擔
    而情節重大，或在緩刑期間又再犯罪，或有其他符合法定撤
    銷緩刑之原因者，均可能由檢察官聲請撤銷本件緩刑宣告，
    而仍須執行所宣告之刑之後果，附此指明。
六、按想像競合犯係一行為觸犯數罪名，為避免對同一行為過度
    及重複評價，刑法第55條前段規定「從一重處斷」，而刑法
    第33條及第35條僅就刑罰之主刑，定有輕重比較標準，因此
    上揭「從一重處斷」，僅限於「主刑」，法院應於較重罪名
    之法定刑度內，量處適當刑罰。至於輕罪罪名所規定之沒收
    及保安處分，因非屬「主刑」，故與刑法第55條從一重處斷
    之規定無關，自得一併宣告。又組織犯罪防制條例所規定之
    強制工作，性質上原係對於有犯罪習慣，或因遊蕩、懶惰成
    習而犯罪者，所為之處置，修正後該條例既已排除常習性要
    件，從而，本於法律合憲性解釋原則，依司法院釋字第471
    號關於行為人有無預防矯治其社會危險性之必要，及比例原
    則等與解釋意旨不相衝突之解釋方法，為目的性限縮，對犯
    該條例第3條第1項之參與犯罪組織罪者，視其行為之嚴重性
    、表現之危險性、對於未來行為之期待性，以及所採措施與
    預防矯治目的所需程度，於有預防矯治其社會危險性之必要
    ，且符合比例原則之範圍內，由法院依該條例第3條第3項規
    定，一併宣告刑前強制工作（最高法院刑事大法庭108年度
    台上大字第2306號裁定意旨參照）。經查，被告丙○○雖參與
    本案詐欺集團之上述加重詐欺取財犯行，然被告丙○○係負責
    提領本案告訴人及被害人等遭騙取之款項或收取其他提領車
    手所領取之詐欺贓款，較諸負責策畫、籌組本案詐欺集團或
    直接對本案告訴人及被害人等實施詐術之不詳成員，其行為
    嚴重性及表現危險性非鉅，且被告丙○○尚屬青壯，對其未來
    行為仍具一定期待性，堪認透過本案刑罰之執行，已可達矯
    治、預防再犯等刑法制裁目的，是本院參酌上情，爰認本案
    無依組織犯罪防制條例第3條第3項規定令被告於刑之執行前
    入勞動場所強制工作之必要。
七、沒收：
(一)按犯罪所得，屬於犯罪行為人者，沒收之；犯罪所得之沒收
    ，於全部或一部不能沒收或不宜執行沒收時，追徵其價額；
    宣告犯罪所得之沒收或追徵，有過苛之虞、欠缺刑法上之重
    要性、犯罪所得價值低微，或為維持受宣告人生活條件之必
    要者，得不宣告或酌減之；刑法第38條之1第1項前段、第3
    項及第38條之2第2項分別定有明文。查：
　 1.就附表一編號1、3部分
　　 被告丙○○就犯罪事實一(一)即附表一編號1、2部分之犯罪
     所得為5000元，就犯罪事實一(二)即附表一編號3、4部分
     之犯罪所得為7000元，業經被告丙○○於本院準備程序中供
     承在卷(見本院卷二第201頁)，此部分之犯罪所得應均依二
     罪平均數額(5000÷2、7000÷2)，經計算分別為2500元、350
     0元，是附表一編號1部分之犯罪所得為2500元、附表一邊
     號3部分之犯罪所得為3500元，雖未扣案，仍應依刑法第38
     條之1第1項前段、第3項規定，分別於如附表二編號1、3所
     示項下宣告沒收，並於全部或一部不能沒收或不宜執行沒
     收時，追徵其價額。
　 2.就附表一編號2、4部分：
　　 被告丙○○就附表一編號2、4之犯罪所得經上述計算固分別
     為2500元、3500元，本應依刑法第38條之1第1項及第3項規
     定，宣告沒收並追徵其價額，惟被告丙○○業已與告訴人丁○○、戊○○調解成立，且已分別如數給付1萬6000元、5萬5000
     元予告訴人丁○○、戊○○，有前開調解程序筆錄各1份、告訴
     人丁○○簽立之收據及刑事陳報(二)狀、刑事陳報狀及所附
     中國信託銀行自動櫃員機交易明細表在卷可佐，足徵此部
     分已無讓被告丙○○坐享或保有犯罪所得之疑慮，倘此部分
     再對被告丙○○為諭知沒收或追徵被告丙○○之犯罪所得，將
     使被告丙○○除賠償告訴人丁○○、戊○○之損害外，又須將其
     犯罪所得財物提出供沒收執行，或依法追徵其價額，將使
     其面臨重複追償之不利益，容有過苛之虞，爰依刑法第38
     條之2第2項規定，認無宣告沒收被告本案犯罪所得之必要
     ，就此部分不予宣告沒收或追徵其價額，附此敘明。
(二)另洗錢防制法第18條固規定：「犯第14條之罪，其所移轉、
    變更、掩飾、隱匿、收受、取得、持有、使用之財物或財產
    上利益，沒收之；犯第15條之罪，其所收受、持有、使用之
    財物或財產上利益，亦同。以集團性或常習性方式犯第14條
    或第15條之罪，有事實足以證明行為人所得支配之前項規定
    以外之財物或財產上利益，係取自其他違法行為所得者，沒
    收之。」，然因本條規定並無「不問屬於犯罪行為人與否均
    沒收」等同義文字，自以屬於被告所有者為限，始應予沒收
    。是被告丙○○既已將其提領或收取之本案詐欺所得款項轉交
    該本案詐欺集團上手成員，而對該等款項不具事實上管領權
    ，當無依前揭規定就該等款項宣告沒收之餘地。　　
據上論斷，應依刑事訴訟法第273條之1第1項、第299條第1項前
段，組織犯罪防制條例第3條第1項後段，洗錢防制法第14條第1
項，刑法第11條前段、第28條、第339條之4第1項第2款、第55條
、第51條第5款、第38條之1第1項前段、第3項、第74條第1項第1
款、第2項第5款、第8款、第93條第1項第2款，刑法施行法第1條
之1第1項，判決如主文。
中　　華　　民　　國　　110 　年　　11 　　月　 12 　日
                  刑事第三庭    法  官  吳孟潔
以上正本證明與原本無異。
如不服本判決應於收受送達後20日內向本院提出上訴書狀，並應
敘述具體理由；其未敘述上訴之理由者，應於上訴期間屆滿後20
日內向本院補提理由書（均須按他造當事人之人數附繕本）「切
勿逕送上級法院」。
告訴人或被害人如不服判決，應備理由具狀向檢察官請求上訴，
上訴期間之計算，以檢察官收受判決正本之日起算。
　　　　                        書記官  陳羿方
中　　華　　民　　國　　110 　年　　11　　月　　15　　日
附錄論罪科刑法條
組織犯罪防制條例第3條第1項
發起、主持、操縱或指揮犯罪組織者，處3 年以上10年以下有期
徒刑，得併科新臺幣1 億元以下罰金；參與者，處6 月以上5 年
以下有期徒刑，得併科新臺幣1 千萬元以下罰金。但參與情節輕
微者，得減輕或免除其刑。
洗錢防制法第14條
有第二條各款所列洗錢行為者，處7年以下有期徒刑，併科新臺
幣5百萬元以下罰金。
前項之未遂犯罰之。
前二項情形，不得科以超過其特定犯罪所定最重本刑之刑。
中華民國刑法第339條之4
犯第339條詐欺罪而有下列情形之一者，處1年以上7年以下有期
徒刑，得併科1百萬元以下罰金：
一、冒用政府機關或公務員名義犯之。
二、三人以上共同犯之。
三、以廣播電視、電子通訊、網際網路或其他媒體等傳播工具，
    對公眾散布而犯之。
前項之未遂犯罰之。

附表一
編號 被害人 遭詐騙情節 匯款情形 提領人(車手) 提款時間 提款地 提領金額 車手交付收水手之情形  1 己○○(提告) 該詐欺集團某成員於109年6月16日晚間6時36分許，佯裝雅聞集團之倉庫人員撥打電話予己○○，詐稱：出貨出問題，將從己○○芝帳戶扣貨款，需協助鎖定轉帳功能云云，復佯裝郵局人員致電己○○，詐稱：請依指示至板信商業銀行操作自動櫃員機云云，致己○○陷於錯誤而為右列之匯款。 109年6月16日晚間7時32分許，匯款2萬9985元至張○薰所有彰化商業銀行(下稱彰化銀行)帳號00000000000000號帳戶內。 張○薰  109年6月16日晚間7時50分許 臺中市○○區○○路0段000號之合作金庫商業銀行潭子分行 新臺幣(下同)2萬元 丙○○搭乘甲○○所駕駛車牌號碼000-0000號自用小客車於109年6月16日晚間8時20分許，在臺中市○○區○○○路00號，向張○薰收取所領得之詐欺款項12萬5000元後，再於同日晚間8時48分許，至臺中市潭子區福貴路43巷口，將款項交予乙○○，再轉交「阿浩」。    109年6月16日晚間7時44分許，匯款2萬9985元至張○薰所有上開彰化銀行帳戶內。  109年6月16日晚間7時52分許 同上 2萬元     109年6月16日晚間7時56分許，匯款1萬5123元至張○薰所有上開彰化銀行帳戶內。  109年6月16日晚間7時53分許 同上 2萬元       109年6月16日晚間7時54分許 同上 2萬元  2 戊○○(提告) 該詐欺集團某成員於109年6月16日晚間7時25分許，佯裝蝦皮賣場之賣家撥打電話予戊○○，詐稱：之前上網購買之商品因操作錯誤，導致每月扣款，將由郵局客服人員致電告知如何處理取消扣款云云，復佯裝郵局客服人員致電戊○○，詐稱：請依指示在網路郵局上操作云云，致戊○○陷於錯誤而為右列之匯款。 109年6月16日晚間7時46分許，匯款4萬9989元至張○薰所有上開彰化銀行帳戶內。 張○薰  109年6月16日晚間7時55分許 同上 2萬元       109年6月16日晚間7時56分許 同上 9000元       109年6月16日晚間8時4分許 同上 1萬6000元   3  庚○○ 該詐欺集團某成員於109年6月27日下午3時36分許，佯裝郵局人員撥打電話予庚○○，詐稱：有接到廠商緊急電話，應確認有無遭扣款高級會員月費，及依指示操作自動櫃員機云云，致庚○○陷於錯誤而為右列之匯款。 於109年6月27日下午5時45分許，匯款2萬9985元至劉國慶所有第一商業銀行(下稱第一銀行)帳號00000000000000號帳戶內 搭乘由甲○○所駕駛車牌號碼0000-00號自用小客車之丙○○ 109年6月27日下午5時57分許 臺中市○○區○○路000號之統一便利超商丁台門市 2萬元 丙○○領取左列款項後，於同日晚間某時許，依真實姓名年籍不詳使用微信通訊軟體暱稱「君」之指示，搭乘計程車至臺中市某處，將9萬2000元交予「君」之不詳友人。    於109年6月27日下午6時10分許，匯款3萬元至劉國慶所有上開第一銀行帳戶內  109年6月27日下午5時58分許 同上 1萬元    4   丁○○(提告) 該詐欺集團某成員於109年6月27日下午5時13分許，佯裝HITO本舖之男性賣家撥打電話予戊○○，詐稱：工作人員不慎將陳佳陳家入為付費會員，將有銀行人員來電告知如何用轉帳方式取消分期付款云云，復佯裝中國信託商業銀行男性專員致電丁○○，詐稱：請依指示以多組帳號嘗試取消轉帳云云，致丁○○陷於錯誤而為右列之匯款。 於109年6月27日下午6時5分許，匯款3萬1985元至劉國慶所有上開第一銀行帳戶內 搭乘由甲○○所駕駛車牌號碼0000-00號自用小客車之丙○○ 109年6月27日下午6時9分許 臺中市○○區○○路0000號之全聯福利中心霧峰中正店 2萬元       109年6月27日下午6時10分許 同上 1萬2000元       109年6月27日下午6時16分許 同上 2萬元       109年6月27日下午6時17分許 同上 1萬元  

附表二：
編號 犯罪事實 宣告刑及沒收 1 犯罪事實一之附表一編號1 丙○○犯三人以上共同詐欺取財罪，處有期徒刑壹年貳月。未扣案之犯罪所得新臺幣貳仟伍佰元沒收，於全部或一部不能沒收或不宜執行沒收時，追徵其價額。 2 犯罪事實一之附表一編號2 丙○○犯三人以上共同詐欺取財罪，處有期徒刑壹年貳月。 3 犯罪事實一之附表一編號3 丙○○犯三人以上共同詐欺取財罪，處有期徒刑壹年叁月。未扣案之犯罪所得新臺幣叁仟伍佰元沒收，於全部或一部不能沒收或不宜執行沒收時，追徵其價額。 4 犯罪事實一之附表一編號4 丙○○犯三人以上共同詐欺取財罪，處有期徒刑壹年叁月。